臺灣嘉義地方法院刑事判決　　　　　　　　　　　　　　九十年度簡上字第七五號
　　上訴人　丁○○
　　即被告
右列上訴人因妨害自由案件，不服本院嘉義簡易庭中華民國九十年十月八日九十年度
簡字第三四０號第一審判決（聲請簡易處刑案號：臺灣嘉義地方法院檢察署九十年度
偵續字第五號），提起上訴，本院管轄之第二審合議庭判決如左：
    主  文
上訴駁回。
    事  實
一、丁○○與庚○○為堂兄弟關係，並比鄰而居，惟素為房舍相鄰問題紛擾多時。緣
    丁○○察悉其住處（嘉義市西區大溪里一鄰大溪厝五一號）房屋牆壁留有穿鑿孔
    洞，乃疑為庚○○（所犯毀損部分業雖經提起公訴，已為本院判決無罪，並經臺
    灣高等法院台南分院改判公訴不受理確定）所為，因不甘受損，遂於八十九年五
    月十四日下午四時三十分許，攜帶照相機，以報案取證為由，會同嘉義市警察局
    第一分局竹園派出所員警林金生、丙○○同往庚○○設在嘉義市西區大溪里一鄰
    大溪厝五十號之住處前廳，適僅庚○○之弟辛○○一人在家，辛○○見員警林金
    生與丁○○持相機步入客廳內，當即對丁○○表明不同意進入拍照，並要求離去
    等語，詎丁○○不顧員警林金生及辛○○之阻止，明知無合法理由可資入內採證
    ，竟基於侵入他人住宅之不法犯意，持相機無故侵入辛○○之住處內拍攝照片數
    幀。嗣經員警林金生勸導，迄約十五分鐘後，始自行離去。
二、案經辛○○訴由嘉義市警察局第一分局報請臺灣嘉義地方法院檢察署檢察官聲請
    簡易判決處刑。
    理  由
一、訊據上訴人即被告丁○○否認右揭犯行，辯稱其所進入之嘉義市西區大溪里大溪
    厝五十號，並非告訴人辛○○之住宅，係屬公廳之性質，放置祖先牌位，告訴人
    實際未居住於該處，且當時警員並未叫其不能進去，係其拍照完畢後，告訴人才
    阻止其進入云云，經查：
    （一）上訴人即被告所進入嘉義市西區大溪厝五十號民宅，告訴人及其父黃克龍
          （已於九十一年二月二日死亡）均設籍於該處，有其提出之戶籍謄本二份
          可稽（本院簡上卷第一一一至一一三頁），而該屋係告訴人之父黃克龍於
          六十一年間興建，有嘉義縣政府建築執照、建築執照變更設計申請書可按
          （本院簡上卷第一四一至一四二頁），且嗣後均由黃克龍繳稅，有嘉義縣
          稅捐稽徵處六十二年四月二日函、六十二年下期房屋稅繳納通知書及稅籍
          資料表可參（本院簡上卷第一四六一至一四九頁），應可認定該房屋為告
          訴人之私宅，雖上訴人即被告舉證人己○○欲證明上開房屋係己○○出資
          興建，及證人子○○欲證明該屋之房屋稅由己○○所繳納，並經該等證人
          證述在卷（本院簡上卷第七三至七四頁、第一三一至一三二頁），惟衡情
          該屋若為黃克龍出資興建，何以建築執照、變更設計及房屋稅籍資料均為
          黃克龍之名義，證人己○○及黃火木之證詞顯有疑問，且亦未提出具體證
          據，推翻前開該屋由黃克龍興建並繳納房屋稅之事實，無從認該屋係公廳
          。
    （二）該民宅分左右二側，左邊為告訴人之住家，其內有告訴人之父黃克龍、告
          訴人之姊黃珠菁與告訴人之房間，目前均有人在使用，並有浴廁及廚房，
          由該大門進入後，可直接通告訴人之上開住宅與被告住宅（同址五十一號
          ）中間通道，右邊才係告訴人家中神明廳，供奉有祖先牌位，該神明廳並
          無通道直通告訴人與被告住宅間之通道，而告訴人與被告之住宅亦無法直
          接相通等情，業經本院簡易庭法官會同被告、告訴人及證人即當時現場處
          理之員警林金生、丙○○至現場勘驗明確，並有勘驗筆錄一份及現場照片
          十三張在卷可稽（本院簡易卷第五五至五八頁），雖上訴人即被告舉證人
          丑○○、癸○○、戊○○、乙○○、甲○○、壬○○欲證述其經常於系上
          開屋出入，並且有將物品搬入屋內等情，並經該等證人到庭作證在卷（本
          院簡上卷第三五至三九頁、第一三三至一三四頁），惟各該證人之證言，
          並無法證明前開房屋係公廳，上訴人得自由進出，且其等之證述情節縱然
          屬實，僅能證明告訴人當時並未追究其擅自入內之情節，並非即可證明上
          訴人即被告有自由進入該屋之權限。
    （三）證人即警員林金生復證稱當天被告係因毀損案件，至派出所報案處理，伊
          隨同被告至嘉義市西區大溪里大溪厝五十號前，向告訴人表明來意，並詢
          問是否同意入屋內取證時，被告即帶相機由該址左側進入屋內，繞至後方
          通道照相取證，在被告進入告訴人家中照相時，告訴人有對被告說不可任
    意進入人家家中，並要伊制止，伊請被告出來，被告未立即反應，仍繼續
          照相等語（本院簡易卷第五一至五三頁），若如上訴人即被告所辯稱該屋
          係公廳，其有自由進入之權限，其何須拍照前請警方前來，顯見上訴人即
          被告亦自知該屋並非其得自由出入所致，況上訴人即被告於警訊及偵查中
          均未提及該屋為公廳之說詞，於本院簡易庭審理時始提出此等辯稱，應係
          卸責之詞，而上訴人即被告確實未經告訴人同意即進入告訴人上開住宅左
          側屋內，該處並非擺放祖先牌位之公廳，而係告訴人與其父黃克龍及其姊
          黃珠菁所居住之住宅，且上訴人即被告對證人林金生及告訴人阻止其入屋
          拍照均置之不理，其有無故侵入住宅之故意甚明。是上訴人即被告前開所
          辯，均屬其個人曲解之詞，無從採信，本件事證明確，被告無故侵入住宅
          之犯行，洵堪認定。
二、核上訴人所為，係犯刑法第三百零六條第一項之無故侵入住宅罪。原審適用刑法
    第三百零六條第一項、第四十一條第一項前段、罰金罰鍰提高標準條例第一條前
    段、第二條規定量處上訴人拘役參拾日，如易科罰金，以三百元折算一日，經核
    認事用法，並無不當，且審酌被告犯後仍無悔意，設詞狡辯，原審之量刑應屬妥
    適。上訴人上訴意旨指摘原判決不當，為無理由，應予駁回。
三、據上論斷，應依刑事訴訟法第四百五十五條之一第一項、第三項、第三百六十八
    條，判決如主文。
本案經檢察官吳基華到庭執行職務
中      華      民      國   九十一      年    八      月     十四    日
                               臺灣嘉義地方法院刑事第一庭
                               審判長  法  官  許  進  國
                                       法  官  馮  保  郎
                                       法  官  林  世  芬
右正本證明與原本無異。
本件不得上訴。
中      華      民      國   九十一      年    八      月     十四    日
                                       書記官  王  佩  湘
附錄本案論罪科刑法條全文：
刑法第三百零六條第一項
無故侵入他人住宅、建築物或附連圍繞之土地或船艦者，處一年以下有期徒刑、拘役
或三百元以下罰金。
